【裁判字號】    95,重訴,37
【裁判日期】    950428
【裁判案由】    損害賠償
【裁判全文】
臺灣士林地方法院民事判決              95年度重訴字第37號
原      告  丁○○
            甲○○
            丙○○
            乙○○
上  四  人
訴訟代理人  簡宏明  律師
                    送達代收.
被      告  戊○○
                    （現羈押於臺灣台北看守所）
上列當事人間損害賠償事件，本院於民國95年4 月14日言詞辯論
終結，判決如下：
    主  文
被告應給付原告丁○○、甲○○、丙○○、乙○○各新台幣參佰
肆拾萬陸仟參佰玖拾伍元、新台幣貳佰伍拾萬元、新台幣貳佰伍
拾萬元、新台幣貳佰伍拾萬元，及均自民國九十四年十二月六日
起至清償日止，按年息百分之五計算之利息。
原告其餘之訴駁回。
訴訟費用由原告丁○○負擔五十分之三，餘由被告負擔。
本判決第一項得假執行。
原告其餘假執行之聲請駁回。
    事實及理由
一、按訴狀送達後，原告不得將原訴變更或追加他訴。但擴張或
    減縮應受判決事項之聲明者，不在此限，民事訴訟法第255
    條第1 項第3 款定有明文。原告於訴狀送達後減縮請求之金
    額，應予准許。
二、原告主張：被告於民國94年6月17日在台北市○○區○○街6
    8巷4號1樓殺害朱玉英，原告丁○○、甲○○、丙○○、乙○○分係朱玉英之夫、長子、長女、次子。原告丁○○為朱
    玉英支出殯葬費新台幣（下同）906,395 元，又原告4 人因
    此各受有非財產上之損害2,500,000 元，另原告丁○○與朱
    玉英互負扶養義務，朱玉英每年應分擔扶養費46,071元，原
    告丁○○得受朱玉英扶養21年，依霍夫曼計算式扣除中間利
    息為673,373 元。爰本於民法第192 條第1 項、第2 項、第
    195 條第1 項，請求被告賠償原告丁○○、甲○○、丙○○
    、乙○○各4,079,768 元、2,500,000 元、2,500,000 元、
    2,500,000 元，及自起訴狀繕本送達翌日起算之法定遲延利
    息等語。並聲明：(一)被告應給付原告丁○○、甲○○、丙○○、乙○○各4,079,768 元、2,500,000 元、2,500,000 元
    、2,500,000 元，及自起訴狀繕本送達翌日起至清償日止，
    按年息5%計算之利息。(二)原告願供擔保，請准宣告假執行。
二、被告除不同意賠償原告丁○○673,373 元之扶養費請求外（
    並聲明駁回其訴），就(一)原告丁○○請求賠償殯葬費906,39
    5 元(二)原告4 人各請求賠償非財產上損害2,500,000 元部分
    ，為認諾。
三、兩造不爭執之事實：
  (一)原告於94年6月17日在台北市○○區○○街68巷4號1樓殺害
    朱玉英，經台灣士林地方法院檢察署檢察官提起公訴（94年
    度偵字第6508號），本院刑事庭於94年12月30日以94年度重
    訴字第17號判處被告死刑，禠奪公權終身。被告不服提起上
    訴，現由臺灣高等法院刑事庭審理中（95年度上重訴字第5
    號）。
  (二)原告丁○○（42年11月6日生）、甲○○（68年3月29日生）
    、丙○○（69年6 月29日生）、乙○○（74年5 月17日生）
    分係朱玉英（44年7 月14日生）之夫、長子、長女、次子。
四、得心證之理由：
  (一)按當事人於言詞辯論時為訴訟標的之捨棄者，應本於其認諾
    為該當事人敗訴之判決，民事訴訟法第384 條定有明文。被
    告於言詞辯論時就1.原告丁○○請求賠償殯葬費906,395 元
    2.原告4 人各請求賠償非財產上損害2,500,000 元部分，為
    訴訟標的之認諾。揆諸上開規定，此部分應本於其認諾，為
    被告敗訴之判決。
  (二)按民法第1116條之1規定：「夫妻互負扶養之義務，其負扶
    養義務之順序與直系血親卑親屬同，其受扶養權利之順序與
    直系血親尊親屬同」。夫妻互受扶養權利之順序，既與直系
    血親尊親屬同，自不以無謀生能力為必要。從而夫妻之一方
    死亡時，他方自得依民法第192 條第2 項規定，向加害人請
    求扶養費損害賠償，但依民法第1117條規定，仍須以不能維
    持生活者為限，始得請求加害人賠償（最高法院87年度台上
    字第2727號判決意旨參照）。經查，原告丁○○有多筆所得
    （含股利憑單、薪資及利息所得），名下並有多筆財產（房
    屋4 棟、土地2 筆及汽車1 輛）及投資，朱玉英則幾無財產
    ，有稅務電子閘門財產所得調件明細表在卷可稽（見本院卷
    第37至67頁），原告丁○○並非不能維持生活，揆諸上開說
    明，自不得向被告請求賠償扶養費。
  (三)按應付利息之債務，其利率未經約定，亦無法律可據者，週
    年利率為5%，民法第203條規定甚明。從而，原告本於民法
    第192 條第1 項、第195 條第1 項，請求被告賠償原告丁○○、甲○○、丙○○、乙○○各3,406,395 元、2,500,000
    元、2,500,000 元、2,500,000 元，及自起訴狀繕本送達翌
    日即94年12月6 日起至清償日止，按年息5%計算之利息為有
    理由，應予准許。逾此部分之請求，為無理由，應予駁回。
  (四)本件事證已臻明確，兩造其餘之攻擊防禦方法，核與判決之
    基礎無影響，毋庸一一論述，併此敘明。
  (五)按本於被告認諾所為之判決，應依職權宣告假執行，民事訴
    訟法第389 條第1 項第1 款定有明文。本件原告勝訴部分，
    應依職權宣告假執行。其餘假執行之聲請，因訴之駁回而失
    所附麗，不應准許。
五、訴訟費用負擔之依據：民事訴訟法第79條。
中    華    民    國    95    年    4     月    28    日
                  民事第一庭  法  官  楊智勝
以上正本證明與原本無異。
如對本判決上訴須於判決送達後20日內向本院提出上訴狀。
中    華    民    國    95    年    5     月    2     日
                              書記官  黃王雅寬


司法院資訊處製作；財團法人民間司法改革基金會備份。
